最高法院刑事判決　　　　　　　　　　　　　　　九十三年度台上字第五二八九號
　　上　訴　人　甲○○
　　　　　　　　　　　　在押.
　　　　　　　　乙○○
　　　　　　　　　　　　在押.
右上訴人等因殺人等罪案件，不服台灣高等法院台中分院中華民國九十三年七月五日
第二審更審判決（九十一年度上重更(一)字第三八號，起訴案號：台灣台中地方法院檢
察署八十九年度少連偵字第四七、四八號），提起上訴，本院判決如左：
    主  文
原判決關於殺人部分撤銷，發回台灣高等法院台中分院。
其他上訴駁回。
　　理　由
壹、殺人部分
本件原判決撤銷第一審關於論處上訴人甲○○、乙○○等殺人罪刑部分之判決，改判
仍論上訴人等以共同連續殺人罪，判處甲○○死刑，乙○○無期徒刑，並均宣告褫奪
公權終身，固非無見。
惟查：（一）證據之取捨與事實之認定，固為事實審法院之職權，惟如調查所得之證
據，就待證事實之內容不相一致時，仍應依經驗法則、論理法則定其取捨，並於理由
內詳予說明其所得心證之理由，方足為事實認定之依據。原判決雖認定：上訴人甲○
○以西瓜刀砍殺劉銘訓頭部及左側身體共三刀（其中一處，頭部連同手部係同一刀所
砍），……共犯陳宗明亦下車，站在劉銘訓右側，右手持西瓜刀一支上前砍殺劉銘訓
左側身體二刀等情（原判決第七頁倒數第六行至末二行）。惟內政部警政署刑事警察
局民國八十九年五月三十日（八九）刑醫字第四一八六六號鑑驗書第一頁記載鑑驗結
果：「一、送驗證物編號１西瓜刀（甲○○所有）經採取刀上標示１｜１、１｜２、
１｜３、１｜４、１｜５等五處斑跡（如證物上標示），以Ｏ｜Ｔolidine血跡反應
檢測法檢測結果，除編號１｜２斑跡呈陰性反應外，其餘皆呈陽性反應；經抽取ＤＮ
Ａ檢測，除編號１｜３斑跡外（結果詳如第二頁）其餘皆未檢出型別。二、送檢證物
編號２西瓜刀（陳宗明所有）經採取刀上標示２｜１、２｜２、２｜３、２｜４、２
｜５等五處斑跡（如證物上標示），以Ｏ｜Ｔolidine血跡反應檢測法檢測結果，皆
呈陽性反應；經抽取ＤＮＡ檢測，皆未檢出型別。……」，鑑驗結論：「一、送驗之
西瓜刀二把未發現與被害人吳建誠、劉銘訓二人上衣血跡ＤＮＡ型別相符者。二、由
ＰＭ檢測結果編號五上衣檢體（涉嫌人陳宗明所著）標示５｜１、５｜２、５｜４等
三處斑跡與被害人吳建誠、劉銘訓二人上衣血跡ＤＮＡ型別不相符」，其第二頁另記
載鑑驗結果之血型別等情，均有上開鑑驗函在卷可按（見八十九年度少連偵字第四八
號卷第一八五、一八六頁）。如該鑑驗書所載無訛，共犯陳宗明案發時所使用之西瓜
刀，並未能驗得ＤＮＡ型別，而上訴人甲○○於案發時所使用之西瓜刀，所驗得之Ｄ
ＮＡ型別，未發現與被害人吳建誠、劉銘訓二人上衣血跡ＤＮＡ型別相符。其中關於
劉銘訓部分之鑑驗結果，如果無訛，應於上訴人等有利，原判決就該有利於上訴人等
之鑑定結果何以不足採取，未於理由內詳予說明其取捨之心證理由，遽行判決，即有
證據調查未盡及判決理由不備之違法。（二）九十二年九月一日施行之刑事訴訟法第
一百五十九條第一項規定「被告以外之人於審判外之言詞或書面陳述，除法律有規定
者外，不得作為證據。」，是以被告以外之人於審判外之陳述，除有同法第一百五十
九條之一至第一百五十九條之五、第二百零六條，或其他法律有特別規定之情形外，
自不得採為論罪之依據。原判決雖以證人黃志榮、陳秋燕及葉崇君等於警詢時之證述
，資為不利上訴人等之認定之一（原判決第十五頁第四至十一行），惟原審於九十三
年六月二十一日上午十時審理時，並未傳喚證人黃志榮、陳秋燕及葉崇君等到庭踐行
證人之詰問程序，且上訴人等之辯護人廖志堯律師於原審審理時亦主張：被告以外之
人於審判外之陳述不具證據能力等語（見原審卷(三)第一九六頁），原審僅提示證人黃
志榮等之警詢筆錄，即於判決內逕採為認定事實之論證依據，又未敘明該證人等於警
詢時之證詞，如何得為證據之理由，亦有未合。（三）有罪判決之事實一欄為適用法
令之依據，應將法院依職權認定與犯罪構成要件有關之事項，詳細認定，然後於理由
內逐一說明其憑以認定之證據，使事實及理由兩相一致，方為合法。而共同正犯之成
立，以有犯意之聯絡，及行為之分擔為要件。此項要件自應於事實欄內為詳實之記載
，然後於理由內說明其憑以認定之證據，始稱適法。原判決事實記載：「……甲○○
於砍殺完吳建誠後，見陳志綸跳車逃逸亦即跳下機車持刀欲追殺陳志綸，但因其前受
有腳傷，無法追趕而停下，然同行之乙○○即騎乘機車追趕陳志綸欲圍堵之，同一時
間適乙ＯＯ騎載陳宗明、甲ＯＯ騎載丙ＯＯ先後行至現場，見陳志綸已遭甲○○重砍
背部一刀，而明知其已有因傷重死亡之危險，如繼續予以追殺必將更致之於死亡之結
果，陳宗明、丙ＯＯ、乙ＯＯ、甲ＯＯ四人竟猶不罷手，乃與甲○○、乙○○共同基
於殺害陳志綸之犯意聯絡……」等情（原判決第六頁第四行至十行），認定上訴人等
二人與甲ＯＯ有共同殺害陳志綸之犯意聯絡，惟於理由說明：「……足徵少年甲ＯＯ
原先即知悉被告甲○○、陳宗明有帶刀械、丙ＯＯ有拿木棒前往欲尋仇打人，嗣並騎
機車載丙ＯＯ前往追殺陳志綸，可認其與陳宗明、丙ＯＯ、被告甲○○、乙○○、少
年乙ＯＯ有要毆打被害人陳志綸之犯意聯絡至明……」等旨（原判決第二十頁第八至
十行），似又認定少年甲ＯＯ僅與上訴人等人係意欲毆打被害人陳志綸，其僅有傷害
之犯意，致事實之認定與理由之說明齟齬不一，有判決理由矛盾之違誤。（四）客觀
上為法院認定事實及適用法律之基礎之證據雖已調查，而其內容未明瞭者，即與未經
調查無異，如遽行判決，仍屬應於審判期日調查之證據而未予調查。原判決雖說明：
「依案發後之第一時間警訊筆錄（按當時被告甲○○、乙○○二人均未到案說明），
少年丁ＯＯ已明確指稱死者吳建誠係遭被告甲○○持刀所砍殺等語，而少年丙ＯＯ則
依當日現場情況指認死者確係遭被告甲○○所砍殺……」等旨（原判決第三十二頁第
一至六行）。惟少年丁ＯＯ於八十九年三月二十八日警詢時另供稱：「（當時你有否
看到係何人砍殺陳志綸身體？另何人持刀砍殺吳建誠左頸部一刀？）我當時的視線沒
有目擊到砍殺的過程」等語（見八十九年度少連偵字第四八號卷第七十五頁背面），
與其最初之警詢供述不一；再少年丙ＯＯ於警詢時亦供謂：「（你是否知道騎機車之
吳建誠被何人砍殺死亡？）我沒有看見何人砍殺吳建誠……吳建誠被追趕上時，應該
是被甲○○砍殺的」云云（見八十九年度少連偵字第四八號卷第六十一頁），如丁Ｏ
Ｏ及丙ＯＯ所供不虛，其二人似未目擊吳建誠被害情形，僅係臆測吳建誠係遭上訴人
甲○○砍殺，其實情如何，自有究明之必要，原判決未予調查，遽以丙ＯＯ等之供述
採為不利上訴人等之認定，自嫌速斷。以上或為上訴意旨所指摘，或為本院得依職權
調查之事項，應認原判決關於上訴人等二人殺人部分有撤銷發回之原因。
貳、公共危險部分
查第三審上訴書狀，應敘述上訴之理由，其未敘述者，得於提起上訴後十日內補提理
由書於原審法院，已逾上訴期間，而於第三審法院未判決前仍未提出上訴理由書狀者
，第三審法院應以判決駁回之。上訴人等雖於民國九十三年七月三十日具狀提起上訴
，並於同年八月二十四日補具上訴理由，惟其上訴理由狀僅就原判決論處其等殺人罪
部分不當而指摘，就公共危險部分，並未敘述理由，有其第三審上訴理由狀在卷可憑
，迄今逾期已久，於本院未判決前，仍未提出，依上開規定，其公共危險部分之上訴
均為不合法，應予駁回。
據上論結，應依刑事訴訟法第三百九十七條、第四百零一條，第三百九十五條後段，
判決如主文。
中　　　華　　　民　　　國　　九十三　　年　　　十　　　月　　　八　　　日
                              最高法院刑事第九庭
                                  審判長法官  林　增　福
                                        法官  邵　燕　玲
                                        法官  陳　世　雄
                                        法官  陳　朱　貴
                                        法官  池　啟　明
      右正本證明與原本無異
                                              書  記  官
中　　　華　　　民　　　國　　九十三　　年　　　十　　　月　　 十五 　　日
                                                                        Ａ
